臺灣彰化地方法院民事裁定            100年度家聲字第183號
聲  請  人  劉賴抽
關  係  人  劉為筑
關  係  人  劉為騰
關  係  人  劉茲菻
關  係  人  陳怡如
上列當事人，聲請選任特別代理人事件，本院裁定如下：
    主  文
選任劉賴抽為未成年人劉為筑、劉為騰、劉茲菻辦理其父劉暐峰
遺產繼承事宜之特別代理人。
聲請程序費用新台幣壹仟元由聲請人負擔。
    理  由
一、本件聲請意旨略以：聲請人係未成年人劉為筑（民國○○年○
    月○日生，身分證統一編號：Ｚ000000000號）、劉為騰（民
    國○○年○○月○日生，身分證統一編號：Ｚ000000000號）、劉
    茲菻（民國○○年○月○○日生，身分證統一編號：Ｚ000000000
    號）之祖母，因未成年人劉為筑、劉為騰、劉茲菻之父親劉
    暐峰於民國（下同）100年10月2日死亡，為辦理遺產繼承乙
    事，未成年人之母陳怡如與未成年人劉為筑、劉為騰、劉茲
    菻同為繼承人，於該繼承事件之繼承行為與未成年人利益相
    反，依法不得代理，爰依民法第1086條第2項規定，聲請為
    未成年人劉為筑、劉為騰、劉茲菻選任特別代理人，以利日
    後代為處理事務等語。
二、按父母為其未成年子女之法定代理人。父母之行為與未成年
    子女之利益相反，依法不得代理時，法院得依父母、未成年
    子女、主管機關、社會福利機構或其他利害關係人之聲請或
    依職權，為子女選任特別代理人，民法第1086條定有明文。
    又所謂「依法不得代理」係採廣義，包括民法第106條禁止
    自己代理或雙方代理之情形，以及其他一切因利益衝突，法
    律上禁止代理之情形，且如未經訴訟程序，自應依實體法規
    定處理（民法1086條96年5月23日修正理由參照）。
三、經查，聲請人主張未成年人劉為筑、劉為騰、劉茲菻之父親
    劉暐峰於100年10月2日死亡等情，業據提出戶籍謄本為憑，
    堪認聲請人之主張為真實，是陳怡如為未成年人劉為筑、劉
    為騰、劉茲菻之母，渠等辦理被繼承人之遺產繼承事宜，即
    涉及自己代理及利益衝突問題；故聲請人聲請對未成年人劉
    為筑、劉為騰、劉茲菻為特別代理人之選任，為有理由，應
    予准許。復查，聲請人為未成年人劉為筑、劉為騰、劉茲菻
    之祖母、被繼承人劉暐峰之母親，其與未成年人劉為筑、劉
    為騰、劉茲菻設籍同戶且居住同處，衡情應能為未成年人劉
    為筑、劉為騰、劉茲菻妥適辦理遺產分割事宜。從而，本院
    認為由聲請人擔任未成年人劉為筑、劉為騰、劉茲菻辦理其
    父劉暐峰遺產分割事宜之特別代理人應為妥適，爰選任聲請
    人劉賴抽為本件繼承事宜之特別代理人。
四、依非訟事件法21條第1項前段，裁定如主文。
中    華    民    國    100    年    11    月    8    日
                  家事法庭      法  官  王美惠
以上正本係照原本作成。
如不服本裁定應於送達後10日內向本院提出抗告狀，並繳納抗告
費新台幣1,000元。
中    華    民    國    100    年    11    月    8    日
                                書記官  林憲男